【裁判字號】    89,易,1592
【裁判日期】    890914
【裁判案由】    偽造文書
【裁判全文】
臺灣臺北地方法院刑事判決                        八十九年度易字第一五九二號
    公  訴  人  臺灣臺北地方法院檢察署檢察官
    被      告  乙○○
                鐘燈燦
               起訴書誤載為.
    共     同   許晏賓律師
    選任辯護人  姚念林律師
右列被告等因偽造文書案件，經檢察官聲請以簡易判決處刑（八十九年度偵字第五四
一五號），嗣經本院新店簡易庭（受理案號為八十九年度店簡字第四二四號）認不宜
以簡易判決處刑移送本院，本院改依通常訴訟程序審理，判決如左：
    主  文
乙○○、鐘燈燦均無罪。
    理  由
一、公訴意旨略以：被告乙○○係裕隆汽車股份有限公司（以下簡稱裕隆公司）新店
    營業所之業務員，因該公司定有大宗批售優惠辦法，規定若以公司名義購置第三
    輛車，則得享有新台幣九千元之優惠，迨民國（下同）八十七年十月間，適有岑
    威印刷紙品有限公司（以下簡稱岑威公司）之負責人丙○○欲以該公司名義購置
    車輛，惟因該公司名下原僅有一輛車而與前開規定之條件不符，被告乙○○為使
    岑威公司亦得適用該優惠辦法，竟與從事中古汽車買賣之友人即被告鐘燈燦（起
    訴書均誤載為戊○○）基於犯意之聯絡，先借用鐘燈燦所購買之車號ＧＴ─５５
    ６０號自用小客車之車籍資料後，再於同年月三十一日將該車籍資料及岑威公司
    之營利事業登記證、公司印章等物交付與不知情之甲○○，由甲○○至台北市監
    理處辦理將該車過戶於岑威公司名下之手續，使承辦之公務員將該不實之事項登
    載於該處所管理之車籍資料上，足以生損害於監理機關對於車籍管理之正確性，
    因認被告乙○○、鐘燈燦二人共同涉犯刑法第二百十四條使公務員登載不實之罪
    嫌等語。
二、按犯罪事實應依證據認定，無證據不得推定其犯罪事實；又不能證明被告犯罪者
    ，應諭知無罪之判決，刑事訴訟法第一百五十四條、第三百零一條第一項分別定
    有明文。又認定不利於被告之事實須依積極證據，苟積極證據不足為不利於被告
    事實之認定時，即應為有利於被告之認定。最高法院三十年台上字第八一六號判
    例可資參照。
三、本件公訴人認被告乙○○、鐘燈燦二人共同涉犯前開犯行，無非係以渠等二人為
    使岑威公司可適用裕隆公司所定優惠之購車條件，竟將ＧＴ─５５６０號自用小
    客車虛偽登記於岑威公司名下，而縱該行為經岑威公司同意，亦足以生損害於監
    理機關對於車籍管理之正確性，難以此據免刑責，為其主要論據。訊據被告乙○○、鐘燈燦二人均堅詞否認有何偽造文書之犯行，被告乙○○辯稱：伊為了使岑
    威公司獲得優惠購車條件，雖將車號ＧＴ─５５６０號自小客車，信託登記在岑
    威公司名下，但是登記有關文件，均係經車主鐘燈燦及岑威公司同意才向監理機
    關辦理的，過程中並無使公務員登載不實之行為等語，被告鐘燈燦則辯稱：伊與
    乙○○生意上往來幾年了，因不好意思拒絕，乃同意將ＧＴ─５５６０號自小客
    車借予乙○○信託登記在岑威公司名下，使岑威公司得享受購車優惠條件，過程
    中伊亦實無偽造文書之犯意等語。經查：被告乙○○為使岑威公司得享受購車優
    惠條件，經岑威公司負責人丙○○之同意下，始持該公司辦理汽車過戶所須之證
    件資料，連同被告鐘燈燦交付其所有之ＧＴ─５５６０號自小客車證件予裕隆公
    司領牌員甲○○辦理汽車過戶登記一節，已據同案被告鐘燈燦述明在卷及證人丙○○、甲○○於偵審中供證綦詳，而前開過戶程序，既經過戶當事人之同意，且
    提供之證件資料復屬實在，此在汽車過戶登記制度，僅在對於汽車便於管理，並
    監督相關汽車稅捐、罰鍰之繳納，而汽車實際所有人非必即為監理機關登記之汽
    車名義人，且該登記又非屬汽車所有權取得之生效要件下，則被告二人共同為使
    岑威公司獲得享受購車優惠條件，而為汽車異動登記之行為，自難認渠等二人於
    主觀上有何妨害監理機關對於車籍管理正確性之犯意存在。又本院庭訊時傳訊證
    人廖倩梅即台北市監理處負責汽車燃料稅人員亦到庭結證稱：伊之前在台北市監
    理處負責汽車過戶事宜，而有關汽車辦理過戶，依程序應申請異動登記，並檢具
    道路交通安全規則第十六條之證明文件及填寫申請書，向監理機關提出，且只要
    過戶資料屬實即可，至於過戶後再行異動登記之時間長短，則監理機關不管，亦
    對車籍管理之正確性無影響等語，益足見公訴人指稱縱前開過戶行為經岑威公司
    之同意，對監理機關車籍管理之正確性亦有影響，顯與監理機關常態運作之實情
    不符。另證人丁○○即七合實業股份有限公司銷售課長亦到庭供證稱：有關汽車
    銷售優惠之獎勵辦法，為了讓客戶享受優惠，公司亦允許業務員在經裕隆中古車
    車主之同意下，先將該車信託過戶予客戶名下，享受優惠後，再過戶歸還原中古
    車車主等語，按依前開證人所供上情觀之，雖然一般銷售汽車之業務員以借用之
    車籍資料辦理過戶登記而達成銷售汽車之業績，容有脫法之嫌，惟銷售汽車之公
    司既無禁止，復允許業務員為此行為，且於向監理機關辦理過戶登記時，又自始
    均有配合繳交相關稅捐及行政罰鍰之真意，而相關車籍過戶資料又為當事人所同
    意，徵按刑法上之使公務員登載不實之罪，除必須有以欺罔手段或其他方法，利
    用公務員之不知其情，而使其將不實之事項登載於其職務上所掌管之公文書外，
    尚必須有足以生損害於公眾或他人之虞始足當之，則被告二人前開之行為，從客
    觀上判斷，既無從認定對監理機關車籍管理有何生損害之行為存在。且本院復查
    無其他積極之證據，足資證明被告二人有何使公務員登載不實之犯行，本件不能
    證明被告二人犯罪，爰依首開規定，依法為無罪之諭知。
據上論斷，應依刑事訴訟法第四百五十二條、第三百零一條第一項判決如主文。
本案經檢察官周治正到庭執行職務
中    華    民    國      八十九      年     九       月      十四      日
                                      臺灣臺北地方法院刑事第七庭
                                          法  官  蔡  世  祺
右正本證明與原本無異。
如不服本判決，應於判決送達後十日內，向本院提出上訴狀。
                                          書記官  李  文  椿
中    華    民    國      八十九      年     九       月      十五      日


司法院資訊處製作；財團法人民間司法改革基金會備份。
